臺灣臺中地方法院民事判決　九十一年度重訴字第五六三號
　　原　　　告　　丙○○
　　訴訟代理人　　林志忠律師
　　複代理　人　　柯劭臻律師
　　被　　　告　　乙○○
　　法定代理人　　甲○○
　　訴訟代理人　　尤英夫律師
被告乙○○因偽造文書等案件，經原告提起請求損害賠償之附帶民事訴訟（九十一年
度附民字第一八一號），本院刑事庭裁定移送前來，經本院於民國九十三年五月二十
一日言詞辯論終結，判決如下：
    主      文
被告乙○○應給付原告新臺幣壹仟壹佰拾伍萬柒仟貳佰貳拾陸元，及自民國九十年
二月十七日起至清償日止，按年息百分之五計算之利息。
被告國泰世華商業銀行股份有限公司五權分公司應給付原告新臺幣拾捌萬元，及自
民國九十年二月十五日起至清償日止，按年息百分之五計算之利息。
原告其餘之訴駁回。
訴訟費用由被告國泰世華商業銀行股份有限公司五權分公司負擔百分之三，餘由被告
乙○○負擔。
本判決原告勝訴部分於原告分別以新臺幣佰柒拾玖萬元、壹拾萬元為被告乙○○
、國泰世華商業銀行股份有限公司五權分公司供擔保後，得假執行。但被告國泰世華
商業銀行股份有限公司五權分公司如以新臺幣拾捌萬元或同額之被告國泰世華商業
銀行股份有限公司五權分公司不記名可轉讓定期存單為原告預供擔保，得免為假執行
。
原告其餘假執行之聲請駁回。
    事實及理由
壹、程序方面：
一、被告國泰世華商業銀行股份有限公司五權分公司（下稱被告銀行）之法定代理人
    ，於訴訟中已由戴國光變更為甲○○，有經濟部公司執照影本一件附卷可憑。是
    被告銀行具狀聲明承受訴訟，依民事訴訟法第一百七十條、第一百七十五條之規
    定，核無不合，應予准許。
二、被告乙○○未於言詞辯論期日到場，核無民事訴訟法第三百八十六條各款所列情
    形，爰依原告之聲請，由其一造辯論而為判決。
三、按訴狀送達後，原告不得將原訴變更或追加他訴。但請求之基礎事實同一者，擴
    張或減縮應受判決事項之聲明者，或不甚礙被告之防禦及訴訟之終結者，不在此
    限，民事訴訟法第二百五十五條第一項第二款、第三款、第七款定有明文。經查
    ：
  (一)本件原告依侵權行為之法律關係，起訴請求被告應連帶給付原告新臺幣（下同）
    二千三百四十七萬四千四百五十二元，及自刑事附帶民事訴訟起訴狀繕本送達被
    告翌日起至清償日止，按年息百分之五計算之利息。嗣原告於訴訟中減縮為被告
    應連帶給付原告一千一百七十三萬七千二百二十六元，及自刑事附帶民事訴訟起
    訴狀繕本送達被告翌日起至清償日止，按年息百分之五計算之利息。核屬減縮應
    受判決事項之聲明，與上開規定無違，應予准許。
  (二)又原告係以被告二人有如後述貳、實體方面中第一點原告主張之事實，依侵權行
    為之法律關係，主張被告應連帶給付原告一千一百七十三萬七千二百二十六元，
    及自刑事附帶民事訴訟起訴狀繕本送達被告翌日起至清償日止，按年息百分之五
    計算之利息。嗣於訴訟中，原告復依其主張之前開事實，追加依消費寄託之法律
    關係，主張被告銀行應給付原告一千一百七十三萬七千二百二十六元，及自刑事
    附帶民事訴訟起訴狀繕本送達被告銀行翌日起至清償日止，按年息百分之五計算
    之利息。其請求之基礎事實同一，亦不甚礙被告之防禦及訴訟之終結，依前開規
    定，亦應予准許。
四、按訴之預備的合併，以原告所主張之數項法律關係不能並存為其要件。法院應就
    先位之訴先為審判，必待先位之訴無理由時，始得就預備之訴調查裁判。查本件
    原告雖分列先位及備位聲明，惟其請求之金額均屬相同，且於先位聲明中係基於
    侵權行為之法律關係，請求被告二人連帶賠償原告之損害；於備位聲明中，則係
    基於消費寄託之法律關係，請求被告銀行返還原告存款。從而，就被告銀行言，
    原告之請求顯係兼備侵權行為及消費寄託契約兩種情形之競合，原告就二者擇一
    請求，其一請求權已達目者，另一請求權即行消滅，核其性質，二者係請求權競
    合關係。且原告亦陳明本件係請求本院擇一而為判決（見原告九十二年一月十四
    日民事追加暨辯論意旨狀），益見本件並非預備合併之訴，僅係原告就同一之訴
    ，基於請求權競合而為數項訴訟標的之主張。
五、按當事人得於訴訟繫屬中，將訴訟告知於因自己敗訴而有法律上利害關係之第三
    人；就兩造之訴訟有法律上利害關係之第三人，為輔助一造起見，於該訴訟繫屬
    中得為參加；受告知人不為參加或參加逾時者，視為於得行參加時已參加於訴訟
    ，準用第六十三條之規定；參加人對於其所輔助之當事人，不得主張本訴訟之裁
    判不當，民事訴訟法第六十五條第一項、第五十八條第一項、第六十七條、第六
    十三條前段分別定有明文。查本件被告銀行主張中央產物保險股份有限公司（以
    下簡稱為中央產物保險公司）為其銀行業綜合保險之保險人，如其於本件訴訟敗
    訴時，則該保險公司將因其敗訴而有法律上利害關係，故聲請對中央產物保險公
    司為訴訟告知等語，核無不合，爰於本訴將告知參加訴訟狀繕本送達於中央產物
    保險公司告知其參加訴訟。
貳、實體方面：
一、原告主張：
  (一)原告於民國八十六年底，在訴外人太平洋證券股份有限公司五權分公司（下稱太
    平洋證券五權分公司）開設第00000000000號證券存摺帳戶進行股票
    買賣業務。原告並於八十六年十二月八日，在被告銀行以其名義開設00000
    000000號活期儲蓄存款帳戶（下稱系爭活儲帳戶），以便處理股票買賣交
    易後其相關股款收付劃撥交割轉帳事宜。又原告委託太平洋證券五權分公司進行
    股票買賣交易時，均委由太平洋證券五權分公司業務經理即被告乙○○處理填單
    買進或賣出。被告乙○○因先前從事股票交易業務受有虧損而負債，為方便其周
    轉，竟意圖為自己不法所有，利用原告前於八十九年四月間之股票交易額超過五
    千萬元、須補填徵信表格之機會，擅自將被告銀行之「開戶、聯行代收付、金融
    卡、代繳款項、語音查詢、電話轉帳、網路銀行申請綜合約定書」（下稱系爭語
    音轉帳約定書）夾雜在補填資料中，使原告不察而誤在系爭轉帳約定書之立約定
    書人欄內簽名蓋章，被告乙○○明知未經原告之授權及同意，竟於八十九年四月
    十四日分別在系爭語音轉帳約定書上第五項（即申請語音查詢）「語音查詢約定
    」欄內偽填查詢密碼；第六項（即申請電話轉帳）「電話轉帳約定」欄內偽填原
    告申請電話轉帳存入帳戶為：訴外人即被告乙○○之父親陳種源所開立之被告銀
    行00000000000000號之帳戶，並同時註明被告銀行不必寄發對帳
    單，由原告自行查詢有關交易或餘額。又被告銀行承辦人員在原告未親自到場且
    被告乙○○未提出原告身分證原本、授權委託書等文件之情形下，竟仍准予辦理
    系爭語音轉帳約定書，被告銀行亦具過失。嗣被告乙○○於八十九年四月十四日
    ，未經原告之同意或授權，擅自將原告原先存在系爭活儲帳戶內之存款三十八萬
    元（下稱系爭存款），以語音轉帳方式轉入陳種源前開帳戶內；並自八十九年四
    月十五日起至八十九年五月二十日止，未經原告之同意或授權，連續擅自將原告
    買進存於集保公司之台積電股票一百張（仟股）、云辰股票十張、宏電股票二十
    張、聯強國際電子股票五張（下稱系爭股票）盜賣，合計賣出股票金額為二千三
    百零九萬四千四百五十二元（下稱系爭股款），嗣系爭股款轉入系爭活儲帳戶後
    ，再以語音轉帳方式轉入前開陳種源之帳戶內（語音轉出日期、金額分別如附表
    所示），以供被告乙○○提領挪用。被告乙○○上開行為涉犯行使偽造文書及詐
    欺取財之犯行，業經本院八十九年度訴字第三○四七號及臺灣高等法院臺中分院
    九十一年度上訴字第七一三號刑事判決均判處有罪在案。又原告於九十一年十一
    月二十二日已與太平洋證券五權分公司達成和解，約定太平洋證券五權分公司應
    賠償原告一千二百二十四萬四千一百零一元（其中本金為一千一百七十三萬七千
    二百二十六元、利息為五十萬六八百七十五元），原告並已獲清償。爰依侵權行
    為之法律關係，請求被告連帶賠償原告其餘一千一百七十三萬七千二百二十六元
    之損害及其法定遲延利息。
  (二)縱認遭被告乙○○冒領之系爭股款及系爭存款，並非侵害原告權利，而係侵害被
    告銀行權利並致其受有損害。惟原告於被告世華銀行開立系爭活儲帳戶，係成立
    消費寄託之法律關係，且原告與被告銀行間亦訂有委託書，原告遭盜賣股票之對
    價經太平洋證券五權分公司存入被告銀行系爭活儲帳戶內，被告對於系爭股款及
    系爭存款均負有受領與保管之義務。惟系爭語音轉帳約定書並非原告到場辦理，
    且被告銀行承辦人員於被告乙○○未提出原告身分證原本、授權委託書之情形下
    ，竟仍准予辦理系爭語音轉帳約定書，自屬未盡善良管理人之注意義務，並有重
    大過失，系爭語音轉帳之約定對原告應不生效力，被告乙○○嗣利用電話轉帳將
    系爭存款、系爭股款自系爭活儲帳戶轉帳至陳種源前開帳戶內，自不能認對原告
    生清償效力。又扣除太平洋證券五權分公司前開和解已賠償原告之本金一千一百
    七十三萬七千二百二十六元後，爰依消費寄託之法律關係，請求被告銀行返還系
    爭存款及系爭股款其餘部分即一千一百七十三萬七千二百二十六元及其法定遲延
    利息。
  (三)聲明：
  1.依侵權行為法律關係之請求部分：被告應連帶給付原告一千一百七十三萬七千二
    百二十六元，及自刑事附帶民事訴訟起訴狀繕本送達被告翌日起至清償日止，按
    年息百分之五計算之利息。
  2.依消費寄託法律關係之請求部分：被告銀行應給付原告一千一百七十三萬七千二
    百二十六元，及自刑事附帶民事訴訟起訴狀繕本送達被告銀行翌日即九十年二月
    十五日起至清償日止，按年息百分之五計算之利息。
  3.願供擔保，請准宣告假執行。
二、被告乙○○未於言詞辯論期日到場，惟其於準備程序期日到場陳明希望能與原告
    達成和解，雙方就賠償金額沒有意見，只是清償方式尚未達成合意等語。並聲明
    ：駁回原告之訴及假執行之聲請。
三、被告銀行則以：
  (一)關於侵權行為法律關係部分：
  1.被告銀行職員係依據原告親簽且蓋有原告印章之系爭語音轉帳約定書，並核對系
    爭語音轉帳約定書及系爭活儲帳戶開戶印鑑卡二者上原告之簽名、印章無誤後，
    始同意原告辦理系爭語音轉帳，被告銀行職員並無過失。
  2.系爭語音轉帳約定書既為原告所親簽並蓋章，足認被告乙○○係代理原告辦理系
    爭語音轉帳約定事宜，縱認被告乙○○無代理權，亦足認原告係以自己行為表示
    以代理權授與被告乙○○，原告應負表見代理責任，被告銀行職員自無須再查證
    原告本人有無到場辦理之必要，是被告銀行並無過失可言。
  3.被告乙○○將系爭存款及系爭股款實際轉帳至陳種源帳戶之過程，被告銀行電腦
    系統係核對正確密碼而轉帳，故被告銀行僅係轉帳工具，並無過失可言。
  4.原告與太平洋證券五權分公司間應屬行紀關係，被告乙○○擅自盜賣之系爭股票
    ，係太平洋證券五權分公司以自己名義在公開市場買賣股票之行為，對原告而言
    並不發生效力，則太平洋證券五權分公司對原告仍應負返還系爭股票之責任，原
    告則應將出賣系爭股票所得之系爭股款返還於太平洋證券五權分公司，故系爭股
    款非屬原告所有，原告自無受有系爭股款之損害可言。是被告銀行並未侵害原告
    權利並致其受有系爭股款之損害。
  5.原告自陳其係一時失察而在系爭語音轉帳約定書簽名並蓋章，而遭被告乙○○擅
    自辦理系爭語音轉帳約定書，則原告對其所受系爭股款、系爭存款之損害，亦與
    有過失。
  6.被告銀行與太平洋證券五權分公司就系爭股票遭盜賣部分，係負不真正連帶債務
    。嗣原告就遭盜賣之系爭股票，既於九十年十一月二十二日與太平洋證券五權分
    公司以一千二百二十四萬四千一百零一元達成和解並已如數獲償，自生創設性和
    解之效力，原告自不得再向被告銀行請求系爭股票遭盜賣之損害。是原告請求被
    告銀行應給付系爭股款，並無理由。
  (二)關於消費寄託法律關係部分：
  1.就系爭存款而言：被告銀行職員已核對系爭語音轉帳約定書及系爭活儲帳戶開戶
    印鑑卡上原告之簽名、印章無誤後，始同意原告辦理系爭語音轉帳，被告銀行職
    員已盡善良管理人注意義務，且依代理或表見代理原告均應自行負責，原告與被
    告銀行間之系爭語音轉帳約定自屬有效成立。被告銀行嗣依系爭電話語音轉帳之
    約定，將系爭存款依指示正確轉至所約定之陳種源帳戶內，就債務履行言，並無
    可歸責於被告銀行之情事，自已對原告發生清償之效力。原告請求被告銀行返還
    已轉帳之系爭存款，自屬無據。
  2.就系爭股款而言：原告在太平洋證券五權分公司集保戶內之系爭股票，既係遭被
    告乙○○所盜賣，顯非出於原告之意思或原告之授權而出賣系爭股票。原告既無
    出賣系爭股票之意思，系爭股票買賣契約仍未成立，則太平洋證券五權分公司縱
    將出賣系爭股票所得之系爭股款，匯入原告設於被告銀行之系爭活儲帳戶內，對
    原告並不生清償之效力，自亦不能認原告有與被告銀行成立消費寄託契約之意思
    ，將系爭股款存入原告設於被告銀行之系爭活儲帳戶之情事。是原告與被告銀行
    就系爭股款並未成立消費寄託契約之合意，原告依消費寄託之法律關係請求被告
    世華銀行五權分公司返還系爭股款，亦屬無據。
  3.原告對其所受系爭股款、系爭存款之損害，亦與有過失。且原告與太平洋證券五
    權分公司間已達成前開和解，自生創設性和解之效力，原告自不得再向被告銀行
    請求返還系爭存款及系爭股款。
  (三)聲明：駁回原告之訴及假執行之聲請。如受不利益判決，願以現金或同額之被告
    銀行不記名可轉讓定期存單供擔保，請准宣告免為假執行。
四、兩造不爭執之事實：
  (一)原告於八十六年底，在太平洋證券五權分公司開設第00000000000號
    證券存摺帳戶進行股票買賣業務。原告於八十六年十二月八日在被告銀行以其名
    義開設系爭活儲帳戶，以便處理股票買賣交易後其相關股款收付劃撥交割轉帳事
    宜。
  (二)系爭語音轉帳約定書上立約定書人欄內原告之署名、印文，為原告所親簽並蓋用
    。
  (三)原告原先存於系爭活儲帳戶之系爭存款，於八十九年四月十四日以語音轉帳方式
    轉入被告乙○○之父陳種源設於被告銀行第00000000000000號之
    帳戶內。
  (四)被告乙○○盜賣原告之系爭股票，系爭股票所得之系爭股款轉入系爭活儲帳戶後
    ，於附表語音轉出日期欄、金額欄所示時間、金額，再以語音轉帳方式轉入陳種
    源之前開帳戶內。
五、本院之判斷：
  (一)系爭股款部分：
  1.原告主張：被告乙○○意圖為自己不法所有，利用原告前於八十九年四月間之股
    票交易額超過五千萬元、須補填徵信表格之機會，擅自將被告銀行之系爭語音轉
    帳約定書夾雜在補填資料中，使原告不察而誤在系爭轉帳約定書之立約定書人欄
    內簽名蓋章，被告乙○○明知未經原告之授權及同意，竟於八十九年四月十四日
    在系爭語音轉帳約定書上第五項（即申請語音查詢）「語音查詢約定」欄內偽填
    查詢密碼、第六項（即申請電話轉帳）「電話轉帳約定」欄內偽填原告申請電話
    轉帳存入帳戶為：訴外人即被告乙○○之父親陳種源所開立之被告銀行0000
    0000000000號之帳戶，並同時註明被告銀行不必寄發對帳單，由原告
    自行查詢有關交易或餘額後，持以向被告銀行申請辦理前開系爭語音轉帳約定書
    ，並獲被告銀行同意。嗣被告乙○○於八十九年四月十四日，未經原告之同意或
    授權，擅自將原告原先存於系爭活儲帳戶內之系爭存款，以語音轉帳方式轉入陳
    種源前開帳戶內；並自八十九年四月十五日起至八十九年五月二十日止，未經原
    告之同意或授權，連續擅自將原告買進存於集保公司之系爭股票盜賣，系爭股票
    所得之系爭股款轉入系爭活儲帳戶後，被告乙○○於附表語音轉出日期欄、金額
    欄所示時間、金額再以語音轉帳方式轉入陳種源之前開帳戶內，以供被告乙○○
    提領挪用，且被告乙○○上開行為涉犯行使偽造文書及詐欺取財之犯行，已經法
    院判決有罪在案等情，有原告提出系爭語音轉帳約定書影本一件附卷可證，且為
    被告乙○○所不爭執，並經本院依職權調閱本院八十九年度訴字第三○四七號、
    臺灣高等法院臺中分院九十一年度上訴字第七一三號刑事案卷查核屬實，應堪信
    為真實。
  2.遭被告乙○○盜賣之系爭股票，及盜賣系爭股票所得之系爭股款存入系爭活儲帳
    戶後復轉出至陳種源之前開帳戶，係侵害原告權利，並非侵害被告銀行權利，說
    明如次：
    (1)按客戶委託證券商買賣股票，彼此間為行紀關係，證券商為客戶買進之股票，
      為其占有時，依民法第五百八十三條第一項規定，適用寄託之規定。而寄託除
      消費寄託須將寄託物之所有權移轉於受寄人始可外，一般寄託或類似消費寄託
      之混藏寄託，寄託人雖將寄託物交付受寄人保管，但自己仍保有該物之所有權
      。太平洋證券五權分公司為證券商，系爭股票於八十九年四月十五日起迄八十
      九年五月二十日間遭太平洋證券五權分公司職員即被告乙○○盜賣，衡諸系爭
      股票性質雖為代替物，惟仍非金錢，尚無從依民法第六百零三條規定逕推定為
      消費寄託，系爭股票之寄託性質上核屬混藏寄託，自堪認系爭股票所有權仍屬
      寄託人即原告所有（參見最高法院八十五年度台上字第八九五號、八十六年度
      台上字第二六六二號判決亦同此旨）。從而，原告所有系爭股票遭盜賣所得之
      系爭股款，自亦屬原告所有，實堪認定。是被告銀行抗辯：系爭股票遭盜賣所
      得之系爭股款非屬原告所有等語，並無可採。
    (2)按寄託物為代替物時，如約定寄託物之所有權移轉於受寄人，並由受寄人以種
      類、品質、數量相同之物返還者，為消費寄託；寄託物為金錢時，推定其為消
      費寄託，民法第六百零二條第一項前段、第六百零三條分別定有明文。依前開
      規定，存款戶於金融機構開設存款帳戶，固堪認二者間係成立消費寄託關係。
      惟按契約須兩造意思合致，始能成立。本件原告係遭盜賣系爭股票始取得系爭
      股款，有如前述。原告既非基自己本意而遭盜賣系爭股票，且被告乙○○盜賣
      系爭股票所得之系爭股款轉入復轉出系爭活儲帳戶之過程顯為虛存虛提，自難
      認原告主觀上有與被告銀行就系爭股款成立消費寄託契約之意思合致（類似情
      形有最高法院八十一年台第二八一號判決可資參照）。進一步言，買賣交易股
      票等證券，固為社會所常見，惟尚非生活上不可欠缺之照顧給付，於此情形，
      倘謂遭盜賣所得系爭股款事實上、外觀上有存入原告設於被告銀行系爭活儲帳
      戶內之行為，且在原告顯無締約意思之情形下，仍逕予擬制原告主觀上已與被
      告銀行就系爭股款有消費寄託關係之意思合致，而有學理上所稱之事實上契約
      關係，遽而創設原告與被告銀行間之消費寄託契約關係，顯非妥適，為本院所
      不採。從而，原告與被告銀行間就系爭股款並無成立消費寄託契約之意思合致
      ，存入系爭活儲帳戶內之系爭股款仍屬原告所有，非屬被告銀行所有，足堪認
      定。至原告主張：其與被告銀行簽立委託書已約定：「委託人（即指原告）買
      賣證券公司現在及未來經其主管機關核准經營之業務商品，特就應付證券公司
      及應向證券公司收取款項，均委託貴行（即指被告銀行）辦理。委託人應向證
      券公司收取款項，於規定交割或付款時間由證券公司撥交貴行，由貴行逕行撥
      入委託人在貴行開立之活期儲蓄存款第○○一一九九之一帳戶（即指系爭活儲
      帳戶）」，原告與被告銀行就系爭股款自已成立消費寄託契約等語，並舉委託
      書影本一件為證。惟觀諸前開委託書內容，顯見原告仍須有委託被告銀行辦理
      之真意，始足當之。本件原告非基自己本意而遭盜賣系爭股票，原告與被告銀
      行就系爭股款並無成立消費寄託契約之意思合致，原告自亦無委託被告銀行將
      系爭股款存入系爭活儲帳戶之意思，甚為明確。是原告前開主張，自難憑採。
    (3)本件遭盜賣之系爭股票，及盜賣系爭股票所得而存入系爭活儲帳戶內之系爭股
      款，均屬原告所有，已如前述。則被告乙○○嗣將系爭股款由系爭活儲帳戶轉
      出至陳種源前開帳戶之行為，係侵害原告對系爭股款之所有權，而非侵害被告
      銀行權利，自堪認定。
  3.被告銀行雖抗辯：其職員係核對系爭語音轉帳約定書及系爭活儲帳戶開戶印鑑卡
    二者上原告之簽名、印章無誤後，始同意原告辦理系爭語音轉帳，被告銀行職員
    並無過失等語。惟查，觀諸系爭語音轉帳約定書之標題及內容，可知系爭語音轉
    帳約定書乃兼供被告銀行客戶辦理開戶、聯行代收付、金融卡、代繳款項、語音
    查詢、電話轉帳、網路銀行等多種用途，又客戶辦理包括系爭語音轉帳在內等前
    開申請時，應憑客戶身分證或被告銀行認定之證件供被告銀行審查，此觀系爭語
    音轉帳約定書共通條款第一條之約定甚明。再參諸被告銀行電話轉帳作業辦法第
    三條第二項關於電話轉帳申請方式之規定，記載：「應由存戶（負責人）持身分
    證或相關證件及原留印鑑向原存單位辦理」等語明確，有被告銀行提出前開作業
    辦法影本一人件附卷可證，足見存戶辦理系爭語音轉帳時，應由存戶本人持身分
    證等文件及原留印鑑供被告銀行職員審查，始可辦理。又本件被告銀行職員受理
    被告乙○○為原告代辦系爭語音轉帳約定事宜時，原告本人並未到場，為兩造所
    共認。於此情形，被告銀行職員在僅核對系爭語音轉帳約定書及系爭活儲帳戶開
    戶印鑑卡二者上原告之簽名、印章相同之情形下，即逕予同意被告乙○○為原告
    代辦系爭語音轉帳約定事宜，已堪認被告銀行職員係違反被告銀行前開作業辦法
    而具有過失。況被告銀行除提出系爭語音轉帳約定書影本一件為證外，並未提出
    受理被告乙○○辦理系爭語音轉帳約定時，被告乙○○曾提出原告身分證原本、
    原留印鑑章乃至原告同意被告乙○○代為辦理之授權書等證據，反證證明被告銀
    行職員已盡善良管理人之注意義務，益見被告銀行職員同意辦理系爭語音轉帳約
    定書之過程具有過失。是被告銀行前開所辯，並無可採。
  4.另被告銀行抗辯：系爭語音轉帳約定書既為原告所親簽並蓋章，足認原告係以自
    己行為表示以代理權授與被告乙○○，原告應負表見代理責任，被告銀行職員自
    無須再查證原告本人有無到場辦理之必要等語。惟本件被告銀行職員於原告未到
    場辦理並提出證件以供審查之情形下，即逕予同意被告乙○○辦理系爭語音轉帳
    約定書，已違反被告銀行前開作業辦法之規定，被告銀行前開所辯，已無可採。
    況原告應否負表見代理責任，係在判斷原告就辦理系爭語音轉帳約定書此一法律
    行為，在被告乙○○係無權代理之情形下是否應自負授權人責任，而使系爭語音
    轉帳約定書契約對原告生其效力之問題，被告銀行以此作為其職員在侵權行為法
    律關係上並無過失之主張，顯屬無據。
  5.又被告銀行抗辯：被告乙○○將系爭存款及系爭股款實際轉帳至陳種源帳戶之過
    程，被告銀行電腦系統係核對正確密碼而轉帳，故被告銀行僅係轉帳工具，並無
    過失等語。惟本件審究被告銀行有無過失之重點，乃在於被告銀行辦理系爭語音
    轉帳約定書之過程中有無過失，並非在於被告銀行電腦系統嗣後是否核對正確密
    碼而以語音轉帳至陳種源前開帳戶之實際行為。是被告銀行前開所辯，自無可採
    。
  6.本件被告乙○○係盜賣系爭股票及嗣後擅將系爭股款由系爭活儲帳戶轉出至陳種
    源前開帳戶內，侵害原告就系爭股票及系爭股款之所有權；被告銀行職員則係過
    失同意被告乙○○辦理系爭語音轉帳約定書，使原告所有之系爭股款轉出至陳種
    源前開帳戶內，侵害原告就系爭股款之所有權，均如前述。則被告乙○○故意行
    為、被告銀行職員過失行為侵害原告權利並致原告受有系爭股款之損害間，顯具
    相當因果關係。
  7.按因故意或過失，不法侵害他人之權利者，負損害賠償責任。又受僱人因執行職
    務，不法侵害他人之權利者，由僱用人與行為人連帶負損害賠償責任。但選任受
    僱人及監督其職務之執行，已盡相當之注意或縱加以相當之注意而仍不免發生損
    害者，僱用人不負賠償責任。民法第一百八十四條第一項前段、第一百八十八條
    第一項分別定有明文。依前所述，本件原告既因前開被告乙○○故意、被告銀行
    職員過失侵害權利並致其受有系爭股款之損害。且被告銀行就其選任受僱人及監
    督其職務之執行，已盡相當之注意或縱加以相當之注意而仍不免發生損害等情，
    並未提出具體證據以實其說。從而，被告乙○○應依民法第一百八十四條第一項
    前段規定，對原告所受系爭股款之損害負賠償責任；被告銀行則應依民法第一百
    八十四條第一項前段、第一百八十八條第一項規定，與其職員對原告所受系爭股
    款之損害負連帶賠償責任。
  8.按不真正連帶債務，乃多數債務人就同一內容之給付，本於各別之發生原因，對
    債權人各負全部給付之義務，因債務人中一人為給付，他債務人即同免其責任之
    債務。民法上雖無明文規定不真正連帶債務，但通說則於連帶債務之外，承認不
    真正連帶債務之存在。又不真正連帶債務因祇有單一之目的，各債務人間無主觀
    之關聯，而連帶債務則有共同之目的，債務人間發生主觀的關聯，二者不同，故
    連帶債務之有關規定，於不真正連帶債務，並不當然適用。就不真正連帶債務人
    與債權人間之外部關係而言，債權人對於不真正連帶債務人之一人或數人或全體
    ，得同時或先後為全部或一部之請求。不真正連帶債務人中之一人為清償，滿足
    債權之給付，同時滿足不真正連帶債務之客觀上單一目的時，發生絕對效力（最
    高法院八十五年度台上字第九七五號判決意旨參照）。本件被告乙○○與被告銀
    行職員就因系爭語音轉帳約定書之約定，使系爭股款轉出至陳種源前開帳戶內並
    致原告受有系爭股款之損害，其等行為顯具客觀共同關聯性，依民法第一百八十
    五條第一項前段規定，被告乙○○、被告銀行職員對原告固應負連帶賠償責任。
    惟：(1)被告乙○○係依民法第一百八十四條第一項前段規定，被告銀行係依民法
    第一百八十四條第一項前段、第一百八十八條第一項規定，本於各別原因分別對
    原告負損害賠償責任，被告二人間對原告係負不真正連帶債務；(2)太平洋證券五
    權分公司之職員即被告乙○○盜賣原告之系爭股票，致原告受有系爭股款之損害
    ，其二人間係依民法第一百八十四條第一項前段、第一百八十八條第一項規定，
    對原告連帶負損害賠償責任，係屬連帶債務。(3)被告銀行與太平洋證券五權分公
    司間，均分別依民法第一百八十四條第一項前段、第一百八十八條第一項規定，
    本於各別原因與其職員對原告負連帶損害賠償責任，則被告銀行與太平洋證券五
    權分公司對原告係負不真正連帶債務。經查，本件原告自陳其於九十一年十一月
    二十二日，與太平洋證券五權分公司就遭被告乙○○盜賣之系爭股票達成和解，
    約定太平洋證券五權分公司應賠償原告一千二百二十四萬四千一百零一元（其中
    本金為一千一百七十三萬七千二百二十六元、利息為五十萬六八百七十五元），
    原告並已如數獲得清償等情，業據原告提出和解書影本一件為證，堪認屬實。則
    原告因系爭股票遭盜賣所生系爭股款之損害中，原告已自太平洋證券五權分公司
    處獲得清償之本金一千一百七十三萬七千二百二十六元之範圍以內，除太平洋證
    券五權分公司之連帶債務人即被告乙○○就前開清償部分，依民法第二百八十一
    條之規定免其責任外，亦堪認前開清償範圍以內同時滿足被告銀行與太平洋證券
    五權分公司間所應負不真正連帶債務之客觀上單一目的，對原告發生絕對清償之
    效力。從而，本件被告二人應賠償原告系爭股款即：二千三百零九萬四千四百五
    十二元中，太平洋證券五權分公司既已給付原告其中之一千一百七十三萬七千二
    百二十六元，則被告二人在太平洋證券五權分公司已給付原告前開金額之範圍以
    內，均同免其責任。
  9.被告銀行固抗辯：原告就遭盜賣之系爭股票於九十年十一月二十二日，已與太平
    洋證券五權分公司以一千二百二十四萬四千一百零一元達成和解並已如數獲償，
    已生創設性和解之效力，原告不得再向被告銀行請求系爭股票遭盜賣之損害等語
    。惟按和解為負擔行為，縱屬創設性和解，仍僅具債權、相對之效力，亦即和解
    並不發生物權變動之效果，且僅在和解當事人間生其效力，尚不能依和解之創設
    力對第三人主張之（相關說明，參見邱聰智，新訂債法各論下，元照出版公司，
    二○○三年七月初版，第四七五至四七七頁）。是被告銀行前開所辯，自無可採
    。
  10.至被告銀行抗辯：原告未詳閱系爭語音轉帳約定書之內容即率予簽名、蓋章，原
    告亦與有過失等語。按損害之發生或擴大，被害人與有過失者，法院得減輕賠償
    金額或免除之。民法第二百十七條第一項定有明文。本件被告乙○○係利用原告
    股票交易額超過五千萬元、須補填徵信表格之機會，故意將被告銀行之系爭語音
    轉帳約定書夾雜在補填資料中，使原告不察而誤在系爭轉帳約定書之立約定書人
    欄內簽名蓋章，有如前述。且系爭語音轉帳約定書上除原告之署名、印文為原告
    所親簽並蓋用外，其餘內容均非原告本人所書寫，亦據原告陳明在卷。本院衡量
    被告銀行未盡監督之責及其職員前開過失情節，並審酌被告乙○○請原告補填股
    票交易徵信表格資料之過程中，原告本應詳閱各種文件內容始簽名蓋章，原告卻
    在系爭語音轉帳約定書申請內容非其本人書寫之情形下，竟仍在系爭語音轉帳約
    定書率予簽名、蓋章，本件倘原告稍加注意，顯能在第一時間輕易知悉系爭語音
    轉帳約定書夾雜混充於前開徵信表格資料中，並規避、控制系爭股款遭盜領轉出
    至陳種源前開帳戶內之結果發生等情，認為原告對被告銀行應負百分之五十之過
    失始為妥適，是被告銀行抗辯原告亦與有過失，核屬有據。從而，被告銀行原應
    賠償原告二千三百零九萬四千四百五十二元之系爭股款損害中，應減輕被告銀行
    賠償金額二分之一即：應核減為一千一百五十四萬七千二百二十六元（
    23,094,452×50%＝11,547,226），始屬妥適。又原告所受系爭股款之損害部分
    ，被告銀行在太平洋證券五權分公司給付原告一千一百七十三萬七千二百二十六
    元之範圍以內同免其責任，有如前述，已高於原告與被告銀行間經過失相抵後被
    告銀行應賠償原告之額度即一千一百五十四萬七千二百二十六元。是原告自無從
    再向被告銀行請求賠償系爭股款之損害，實堪認定。
  11.從而，原告就系爭股款部分，依侵權行為之法律關係請求被告乙○○賠償原告一
    千一百三十五萬七千二百二十六元（23,094,452－11,737,226＝11,357,226）及
    其法定遲延利息，為有理由，應予准許。至於原告就系爭股款部分，依侵權行為
    之法律關係對被告銀行所為之本件請求，為無理由，不應准許。
  12.又本件被告乙○○將盜賣系爭股票所得之系爭股款，存入系爭活儲帳戶並再以語
    音轉帳方式轉至陳種源前開帳戶，所侵害者仍係原告之權利，原告與被告銀行間
    就系爭股款轉入、轉出系爭活儲帳戶之過程並未成立消費寄託關係，有如前述（
    見前開第五、(一)、2.、(2)理由）。則原告依消費寄託之法律關係，請求被告銀行
    返還系爭股款及其法定遲延利息，亦屬無據，不應准許。
  (二)系爭存款部分：
  1.按寄託物為代替物時，如約定寄託物之所有權移轉於受寄人，並由受寄人以種類
    、品質、數量相同之物返還者，為消費寄託；寄託物為金錢時，推定其為消費寄
    託，民法第六百零二條第一項前段、第六百零三條分別定有明文；從而存款戶於
    金融機構開設存款帳戶，二者間即成立消費寄託關係，依民法第六百零三條之規
    定，自受寄人受領該寄託之金錢時起，即準用關於消費借貸之規定，則該金錢之
    所有權已移轉於受寄人即該金融機構所有，其利益與危險，當然移轉於受寄人（
    修正後民法第六百零三條之立法理由參照）。查系爭存款原先即已存於系爭活儲
    帳戶內，有如前述。依前開規定，被告乙○○嗣將系爭存款轉出至陳種源前開帳
    戶內，係屬侵害被告銀行就系爭存款之所有權，並非侵害原告之權利。且原告依
    消費寄託關係，主張被告銀行應返還系爭存款之請求權亦未受影響（詳後述2.之
    理由），亦難認被告乙○○有侵害原告利益之情事。從而，原告就系爭存款部分
    ，依侵權行為之法律關係請求被告二人負損害賠償責任，為屬無據，不應准許。
  2.被告銀行雖抗辯：系爭語音轉帳約定書既為原告所親簽並蓋章，就被告乙○○為
    原告辦理系爭語音轉帳約定書部分，原告應負代理或表見代理責任等語。惟查，
    被告乙○○係明知未經原告之授權及同意，擅自在系爭語音轉帳約定書上偽填查
    詢密碼、原告申請電話轉帳存入帳戶為陳種源前開帳戶、被告銀行不必寄發對帳
    單等不實內容，持以向被告銀行申請辦理前開系爭語音轉帳約定書等情，已如前
    述（見第五、(一)、1.理由）。則被告乙○○顯係無權代理向被告銀行要約辦理系
    爭語音轉帳約定事宜，甚為明確。又本件被告銀行就其職員受理被告乙○○要約
    辦理系爭語音轉帳約定時，被告乙○○有提出原告身分證原本、原留印鑑章乃至
    其他原告有表示授權或不為反對被告乙○○辦理系爭語音轉帳約定書等原告應負
    表見代理之事實，並未提出具體證據以實其說，自難以爭語音轉帳約定書上有原
    告之署名及印文，即逕認原告就系爭語音轉帳約定書之契約應負表見代理責任。
    是被告銀行前開所辯，實無可採。
  3.被告乙○○向被告銀行要約辦理系爭語音轉帳約定書，係屬無權代理，且原告並
    無依表見代理規定須自負授權人責任之情事，已如前述，系爭語音轉帳約定書此
    一契約對原告自不生效力。則被告銀行嗣依系爭語音轉帳約定書之約定，將系爭
    存款轉出至陳種源前開帳戶內之行為，對原告自不生清償之效力。況再參諸系爭
    語音轉帳約定書共通條款第十二條及電話轉帳約定條款第八條約定：因第三人行
    為，不可歸責於被告銀行，被告銀行始不負責任等語明確。本件既係因被告銀行
    職員過失而受理第三人即被告乙○○要約辦理系爭語音轉帳約定事宜，並致被告
    乙○○得以將系爭存款轉出至陳種源前開帳戶，依前開約定，益見被告銀行將系
    爭存款轉出至陳種源前開帳戶之行為，對原告自不生清償之效力。從而，原告依
    消費寄託之法律關係，請求被告銀行履行返還系爭存款即三十八萬元之給付義務
    ，及自刑事附帶民事訴訟起訴狀繕本送達被告銀行翌日即九十年二月十五日起至
    清償日止，按年息百分之五計算之利息，為屬有據，應予准許。
  4.另被告銀行抗辯：原告對其所受系爭股款、系爭存款之損害，亦與有過失等語。
    惟按損害之發生或擴大，被害人與有過失者，法院得減輕賠償金額或免除之。此
    觀民法第二百十七條第一項之規定即明。則與有過失規定乃以損害賠償之債為其
    適用範圍，甚為明確。本件原告係依消費寄託之法律關係，請求被告銀行返還系
    爭存款即三十八萬元，核其性質，係屬請求被告銀行履行返還寄託物之給付義務
    ，並非損害賠償之債，則被告銀行以此為由主張過失相抵，自無可採。
  5.又本件原告於九十一年十一月二十二日與太平洋證券五權分公司達成和解之範圍
    ，僅就遭被告乙○○盜賣之系爭股票即原告所受系爭股款之損害部分達成和解，
    系爭存款部分則非屬前開和解範圍內，此觀卷附和解契約書影本之內容甚明。是
    被告銀行自不以原告與太平洋證券五權分公司有達成和解之情事，即解免返還系
    爭存款於原告之責。
六、綜上所述，原告依侵權行為之法律關係，請求被告乙○○給付原告一千一百三十
    五萬七千二百二十六元，及自刑事附帶民事訴訟起訴狀繕本送達被告乙○○翌日
    即九十年二月十七日起至清償日止，按年息百分之五計算之利息；依消費寄託之
    法律關係，請求被告銀行返還系爭存款即三十八萬元，及自刑事附帶民事訴訟起
    訴狀繕本送達被告銀行翌日即九十年二月十五日起至清償日止，按年息百分之五
    計算之利息，均屬有據，應予准許。至原告依侵權行為、消費寄託之法律關係就
    系爭股款部分對被告銀行所為之請求，及依侵權行為之法律關係，就系爭存款部
    分對被告乙○○所為之請求，則屬無據，應予駁回。
七、原告與被告銀行陳明願供擔保聲請宣告假執行及免假執行，就原告勝訴部份，核
    無不合，分別酌定相當之擔保金額後准許之。另原告敗訴部份，其假執行之聲請
    ，因訴之駁回而失其宣告之依據，應予駁回。
八、本件事證已臻明確，兩造其餘攻擊防禦方法，經審酌後，核與判決結果不生影響
    ，爰不一一論述，附此敘明。
據上論結，本件原告之訴為一部有理由，一部無理由，依民事訴訟法第三百八十五條
第一項前段、第七十九條、第八十五條第一項但書、第三百九十條第二項、第三百九
十二條第二項，判決如主文。
中　　　華　　　民　　　國　　九十三　　年　　　六　　　月　　　四  　　日
                                  臺灣臺中地方法院民事第二庭
~B審判長法官  許冰芬
~B法      官  劉長宜
~B法　　　官　何世全
右為正本係照原本作成
如對本判決上訴，須於判決送達後廿日內向本院提出上訴狀
中　　　華　　　民　　　國　　九十三　　年　　　六　　　月　　　七　　　日
~B法院書記官
~FO
附表：
┌──┬──────────┬─────────┬───────────────────┐
│編號│  語音轉帳日期      │轉帳金額（新臺幣）│轉    入    帳    戶                  │
├──┼──────────┼─────────┼───────────────────┤
│１  │八十九年四月十五日  │9,160,000         │被告銀行陳種源00000000000000號        │
├──┼──────────┼─────────┼───────────────────┤
│２  │八十九年四月十七日  │  380,000         │      同右                            │
├──┼──────────┼─────────┼───────────────────┤
│３  │八十九年四月十九日  │   60,000         │      同右                            │
├──┼──────────┼─────────┼───────────────────┤
│４  │八十九年四月二十一日│1,610,000         │      同右                            │
├──┼──────────┼─────────┼───────────────────┤
│５  │八十九年四月二十一日│1,700,000         │      同右                            │
├──┼──────────┼─────────┼───────────────────┤
│６  │八十九年四月二十四日│  925,000         │      同右                            │
├──┼──────────┼─────────┼───────────────────┤
│７  │八十九年四月二十八日│1,840,000         │      同右                            │
├──┼──────────┼─────────┼───────────────────┤
│８  │八十九年四月二十八日│    1,814         │      同右                            │
├──┼──────────┼─────────┼───────────────────┤
│９  │八十九年四月二十九日│1,881,638         │      同右                            │
├──┼──────────┼─────────┼───────────────────┤
│１０  │八十九年五月八日    │  960,000         │      同右                            │
├──┼──────────┼─────────┼───────────────────┤
│  │八十九年五月八日    │  780,000         │      同右                            │
├──┼──────────┼─────────┼───────────────────┤
│  │八十九年五月十五日  │1,577,000         │      同右                            │
├──┼──────────┼─────────┼───────────────────┤
│  │八十九年五月十八日  │1,259,000         │      同右                            │
├──┼──────────┼─────────┼───────────────────┤
│  │八十九年五月二十日  │  960,000         │      同右                            │
├──┴──────────┴─────────┴───────────────────┤
│合計：新臺幣二千三百零九萬四千四百五十二元                                            │
└───────────────────────────────────────────┘
